【裁判字號】    95,訴,12
【裁判日期】    950322
【裁判案由】    毒品危害防制條例
【裁判全文】
臺灣板橋地方法院刑事判決                95年度訴字第12號
公  訴  人  臺灣板橋地方法院檢察署檢察官
被      告  甲○○
                    （現另案於臺灣桃園監獄執行中）
上列被告因毒品危害防制條例案件，經檢察官提起公訴（94年度
毒偵字第6057號），本院判決如下：
    主  文
甲○○施用第一級毒品，處有期徒刑柒月。
    事  實
一、甲○○有麻藥前科，前因施用毒品案件，經本院以93年度毒
    聲字第889 號裁定送觀察、勒戒後，認有繼續施用毒品之傾
    向，再經本院以93年度毒聲字第1111號裁定令入戒治處所施
    以強制戒治，嗣於民國94年2 月25日執行完畢釋放出所。詎
    甲○○仍未戒除毒癮，復基於施用第一級毒品海洛因（下稱
    海洛因）及第二級毒品甲基安非他命（下稱甲基安非他命）
    之犯意，於94年8 月10日當日晚間6 時55分前之某時，在真
    實姓名年籍不詳、綽號「阿彬」之成年男性友人位於臺北市
    ○○○路之住處，以將海洛因及甲基安非他命粉末共同置於
    玻璃球管吸食器內，再以火置於其下方燒烤使其產生煙霧而
    加以吸用之方式，非法施用海洛因及甲基安非他命一次。嗣
    於94年8 月10日晚間6 時55分許，因其為毒品列管人口且行
    方不明經警通報協尋，而在臺北市○○路135 號前為警查獲
    。經警採其尿液送驗後，因呈嗎啡類及甲基安非他命類陽性
    反應，始悉上情。
三、案經臺北市政府警察局萬華分局報請臺灣板橋地方法院檢察
    署檢察官偵查起訴。
    理  由
一、訊據被告甲○○固坦承於前揭時、地施用甲基安非他命之事
    實，惟矢口否認有施用海洛因之犯行，辯稱：當日伊去「阿
    彬」家中時，「阿彬」正在以玻璃球吸食器施用毒品，於是
    伊便接過吸食器吸用幾口，伊以為係施用安非他命，並不知
    道裡面是否摻有海洛因云云。經查：
  (一)被告於上開時、地為警查獲後，於同日晚間7 時3 分許，在
    臺北市政府警察局萬華分局經警所採集之尿液經送臺灣尖端
    先進生技醫藥股份有限公司，以EIA 酵素免疫分析法初步檢
    驗，再以GC/MS 氣相層析質譜儀法確認檢驗結果，確呈鴉片
    類（嗎啡）及甲基安非他命類陽性反應乙節，有該公司94年
    8 月17日濫用藥物檢驗報告及尿液檢體採集送驗紀錄表各一
    紙附卷可稽，是被告就施用甲基安非他命部分之自白既有上
    開證據足資補強，應堪信為真實。
  (二)按海洛因於於人體內可迅速代謝成六─乙醯嗎啡，然後轉變
    成嗎啡，施用嗎啡、海洛因等藥物後一小時，即可於尿液中
    檢出嗎啡等成分，業據行政院衛生署管制藥品管理局於92年
    3 月10日以管檢字第0920001495號函示在案；而依衛生署所
    訂定之濫用藥物尿液檢驗機構認可及管理相關規定，尿液檢
    體中嗎啡類之代謝物濃度大於300ng/ml時，即可認定海洛因
    或鴉片類藥物之存在。本件被告上開尿液檢驗報告中，嗎啡
    之濃度為690ng/ml，遠超出前揭300ng/ml之閾值，顯見被告
    確曾施用海洛因、嗎啡或鴉片類之毒品甚明；而被告自承係
    以玻璃球吸食器吸食，觀以目前一般常見以此方式施用此類
    毒品者多係以海洛因混以甲基安非他命共同吸食，甚少或甚
    至未見有施用鴉片或嗎啡者之常情，則被告所施用之毒品係
    海洛因之事實，亦堪認定。至被告雖另辯稱伊不知「阿彬」
    交予伊之吸食器內混有海洛因云云，然查被告自承於84年間
    退伍之後，斷斷續續地施用安非他命（參見本院95年1 月25
    日準備程序筆錄第4 頁），又被告確有麻藥及經強制戒治之
    前科，亦有臺灣高等法院被告前案紀錄表一份在卷可按，可
    見被告對於施用毒品具有一定之經驗，則其施用該吸食器之
    後，當能發覺氣味與單純之甲基安非他命不同，且「阿彬」
    既有施用毒品之習慣，而部分施用毒品者會將海洛因及甲基
    安非他命粉末混同以玻璃球吸食器吸食，亦應為具施用毒品
    經驗之被告所知悉，是綜合上情觀之，被告至少於聞到上開
    玻璃球吸食器內毒品之氣味後，已遇見其中可能摻有海洛因
    ，竟仍予以吸食，可見被告對其可能因此而施用海洛因此事
    ，並不違反其本意，其對於施用海洛因部分具有未必故意甚
    明。
  (三)據此，被告前揭所辯，尚非足採，本案事證明確，被告犯行
    堪以認定。
三、又被告前因施用毒品案件，經本院以93年度毒聲字第889 號
    裁定送觀察、勒戒後，認有繼續施用毒品之傾向，再經本院
    以93年度毒聲字第1111號裁定令入戒治處所施以強制戒治，
    嗣於94年2 月25日執行完畢釋放出所等情，有上開被告前案
    紀錄表各一份在卷可參，其再犯本件施用第一級、第二級毒
    品之罪，係於強制戒治執行完畢釋放後，五年內再犯該條例
    第10條第1 項、第2 項之罪，依毒品危害防制條例第23條第
    2 項規定，應逕予論罪科刑。
四、按海洛因、甲基安非他命分別係毒品危害防制條例第2 條第
    2 項第1 款、第2 款所稱之第一級、第二級毒品，核被告所
    為，係分別觸犯上開條例第10條第1 項之施用第一級毒品罪
    及同條第2 項之施用第二級毒品罪。被告為施用海洛因及甲
    基安非他命而持有之行為，均為其施用之高度行為所吸收而
    不另論罪。又被告係以一用火燒烤行為同時施用海洛因及甲
    基安非他命，即係以一行為同時觸犯前揭施用第一級毒品罪
    及施用第二級毒品罪，為想像競合犯，依刑法第55條之規定
    ，應從較重之施用第一級毒品罪處斷，公訴意旨認應分論併
    罰，尚有未恰，併此敘明。本院爰審酌被告前已有麻藥及經
    強制戒治之前科紀錄，業如前述，猶不知悔改而再犯本件施
    用毒品之犯行，顯見其戒除毒癮之意志薄弱，惟其施用毒品
    係自戕行為，對他人法益尚無具體危害，及其施用毒品之動
    機，暨犯罪後僅坦承部分犯行之態度等一切情狀，量處如主
    文所示之刑，以資懲儆。
據上論斷，應依刑事訴訟法第299 條第1 項前段，毒品危害防制
條例第10條第1 項、第2 項，刑法第11條前段、第55條，判決如
主文。
本案經檢察官涂永欽到庭執行職務。
中    華    民    國    95    年    3     月    22    日
                刑事第十八庭審判長法  官 李幼妃
                                  法  官 鄭燕璘
                                  法  官 張紹省
以上正本證明與原本無異。
如不服本判決應於送達後十日內向本院提出上訴狀。
                                書記官  周雅玲
中    華    民    國    95    年    3     月    23    日
附錄本案論罪科刑法條全文：
毒品危害防制條例第10條
施用第一級毒品者，處六月以上五年以下有期徒刑。
施用第二級毒品者，處三年以下有期徒刑。


司法院資訊處製作；財團法人民間司法改革基金會備份。
